【裁判字號】    98,訴,814
【裁判日期】    981022
【裁判案由】    違反毒品危害防制條例
【裁判全文】
臺灣嘉義地方法院刑事判決               98年度訴字第814號
公  訴  人  臺灣嘉義地方法院檢察署檢察官
被      告  甲○○
上列被告因毒品危害防制條例等案件，經檢察官提起公訴（98年
度毒偵字第1059號、98年度偵字第1438號），本院合議庭裁定由
受命法官獨任行簡式審判程序，判決如下：
    主  文
甲○○施用第一級毒品，累犯，處有期徒刑捌月。又施用第一級
毒品，累犯，處有期徒刑拾月。應執行有期徒刑壹年肆月。
    犯 罪 事 實
一、甲○○前因施用毒品案件，經本院以88年度毒聲字第217號
    裁定送觀察勒戒後，認無繼續施用毒品傾向，於民國88年4
    月14日釋放，並經臺灣嘉義地方法院檢察署檢察官於88年4
    月13日以88年度偵緝字第90號為不起訴處分確定。又因施用
    毒品之毒品危害防制條例案件，經本院以91年度簡字第717
    號判處有期徒刑4月確定，於93年5月8日執行完畢。其前因
    強盜案件，經臺灣高等法院臺南分院以95年度上更一字第22
    9號判處有期徒刑3年確定，因竊盜、毒品危害防制條例案件
    ，分別經本院以94年度易字第296號、94年度訴字第591號，
    各判處有期徒刑7月、8月確定，後2罪經減刑裁定而與上揭
    有期徒刑3年裁定為應執行有期徒刑3年6月確定，於97年12
    月10日假釋，並於98年1月9日假釋期滿，所餘刑期內未經撤
    銷假釋，其未執行之刑，以已執行論。猶不知悔改，於觀察
    勒戒完畢釋放後，而為下列犯行：
  (一)基於施用第1級毒品之犯意，於98年6月5日18時40分許，經
    警採尿回溯72小時內之某時，在嘉義縣東石鄉圍潭村圍子內
    17號住處，以將海洛因加水溶解後，再用針筒注射身體之方
    式，施用海洛因1次。嗣於98年6月5日17時25分許，為警電
    話通知至派出所，並於同日18時40分許，經警採尿送驗，呈
    嗎啡陽性反應，始查悉上情。
  (二)基於施用第1級毒品及第2級毒品之犯意，於98年6月16日11
    時15分許，經警採尿回溯72小時內之某時，在上揭住處，以
    以將海洛因加水溶解後，再用針筒注射身體之方式，及以將
    甲基安非他命置入玻璃球內，加熱燒烤吸食煙霧之方式，同
    時施用海洛因、甲基安非他命1次。嗣於98年6月16日11時許
    ，在上揭住處，為警持檢察官核發之鑑定許可書，並於同日
    11時15分許，經警採尿送驗，呈嗎啡及甲基安非他命陽性反
    應，始查悉上情。
二、案經嘉義縣警察局朴子分局報請暨嘉義縣警察局移送臺灣嘉
    義地方法院檢察署偵查起訴，經本院合議庭裁定由受命法官
    獨任行簡式審判程序。
    理  由
一、訊據被告甲○○對於上揭施用海洛因、甲基安非他命之犯行
    ，於本院準備程序及審理時均坦承不諱（見本院卷第26、34
    -36頁），且被告於98年6月5日18時40分許，經警採尿送驗
    ，呈嗎啡陽性反應；於98年6月16日11時15分許，經警採尿
    送驗，呈嗎啡及甲基安非他命陽性反應，有臺灣檢驗科技股
    份有限公司濫用藥物尿液檢驗報告、代號與真實姓名對照表
    各2紙附卷可稽（見警卷第1卷第5-6頁、第2卷第12、14頁）
    ，足認被告之自白與事實相符。
二、按毒品危害防制條例於92年7月9日修正公布，自93年1月9日
    施行，其中第20條、第23條將施用毒品之刑事處遇程序，區
    分為「初犯」及「5年內再犯」、「5年後再犯」。依其立法
    理由之說明：「初犯」，經觀察、勒戒或強制戒治後，應為
    不起訴處分或不付審理之裁定；經觀察、勒戒或強制戒治執
    行完畢釋放後，「5年內再犯」者，因其再犯率甚高，原實
    施之觀察、勒戒及強制戒治既已無法收其實效，爰依法追訴
    或裁定交付審理。至於經觀察、勒戒或強制戒治執行完畢釋
    放後，「5年後再犯」者，前所實施之觀察、勒戒或強制戒
    治已足以遮斷其施用毒品之毒癮，為期自新及協助其斷除毒
    癮，仍適用「初犯」規定，先經觀察、勒戒或強制戒治之程
    序。從而依修正後之規定，僅限於「初犯」及「5年後再犯
    」二種情形，始應先經觀察、勒戒或強制戒治程序。倘被告
    於5年內已再犯，經依法追訴處罰，縱其第3次（或第3次以
    上）再度施用毒品之時間，在初犯經觀察、勒戒或強制戒治
    執行完畢釋放5年以後，已不合於「5年後再犯」之規定，且
    因已於「5年內再犯」，顯見其再犯率甚高，原實施觀察、
    勒戒或強制戒治，已無法收其實效，即應依該條例第10條處
    罰（最高法院95年度第7次刑事庭會議決議、97年度第5次刑
    事庭會議決議意旨參照）。查被告前因施用毒品案件，經本
    院以88年度毒聲字第217號裁定送觀察勒戒後，認無繼續施
    用毒品傾向，於88年4月14日釋放，並經臺灣嘉義地方法院
    檢察署檢察官於88年4月13日以88年度偵緝字第90號為不起
    訴處分確定。又因施用毒品之毒品危害防制條例案件，經本
    院以91年度簡字第717號判處有期徒刑4月確定，於93年5月8
    日執行完畢，有臺灣高等法院被告前案紀錄表1份附卷可憑
    ，是被告於觀察勒戒執行完畢釋放後，於5年內已再犯，並
    經依法追訴處罰，雖其本件再度施用毒品之時間，在經觀察
    勒戒執行完畢釋放5年以後，已不合於「5年後再犯」之規定
    ，依上開決定，應依法追訴處罰甚明。本件事證明確，被告
    之犯行均堪予認定。
三、核被告所為，係犯毒品危害防制條例第10條第1項之施用第1
    級毒品罪，及同條例第10條第2項之施用第2級毒品罪。被告
    持有海洛因、甲基安非他命進而施用之，其持有之低度行為
    應為施用之高度行為所吸收，均不另論罪。被告就犯罪事實
    欄一(二)部分，以一施用毒品行為，同時施用海洛因、甲基安
    非他命，係一行為觸犯數罪名，為想像競合犯，應依刑法第
    55條規定從一重之施用第1級毒品罪論處。被告所犯上開2次
    施用第1級毒品罪，犯意各別，行為互殊，應予分論併罰。
    被告前因強盜案件，經臺灣高等法院臺南分院以95年度上更
    一字第229號判處有期徒刑3年確定，因竊盜、毒品危害防制
    條例案件，分別經本院以94年度易字第296號、94年度訴字
    第591號，各判處有期徒刑7月、8月確定，後2罪經減刑裁定
    而與上揭有期徒刑3年裁定為應執行有期徒刑3年6月確定，
    於97年12月10日假釋，並於98年1月9日假釋期滿，所餘刑期
    內未經撤銷假釋，其未執行之刑，以已執行論，此有臺灣高
    等法院被告前案紀錄表1份在卷可參，其受徒刑之執行完畢
    後，5年以內故意再犯本件有期徒刑以上之罪，均為累犯，
    各應依刑法第47條第1項規定加重其刑。爰審酌被告前因施
    用毒品犯行，經觀察勒戒執行完畢，猶不知藉機徹底戒除施
    用毒品之惡習，再次施用毒品，惟其施用毒品係自戕行為，
    及本件施用毒品之手段，其犯後坦承犯行態度良好等一切情
    狀，各量處如主文所示之刑，及定其應執行之刑，以示懲儆
    。
據上論斷，應依刑事訴訟法第273條之1第1項、第299條第1項前
段，毒品危害防制條例第10條第1項、第2項，刑法第11條前段、
第55條、第47條第1項、第51條第5款，判決如主文。
本案經檢察官曹合一到庭執行職務。
中    華    民    國    98    年    10    月    22    日
                  刑事第二庭  法  官  卓春慧
以上正本證明與原本無異。
如不服本判決應於收受判決後10日內向本院提出上訴書狀，並應
敘述具體理由；其未敘述上訴理由者，應於上訴期間屆滿後20日
內向本院補提理由書（均須按他造當事人之人數附繕本）「切勿
逕送上級法院」。
中    華    民    國    98    年    10    月    22    日
                              書記官  李玫娜
附錄本案論罪科刑法條全文：
毒品危害防制條例第10條
施用第一級毒品者，處6月以上5年以下有期徒刑。
施用第二級毒品者，處3年以下有期徒刑。


司法院資訊處製作；財團法人民間司法改革基金會備份。
